【裁判字號】    87,訴,2714
【裁判日期】    890421
【裁判案由】    違反水土保持法等
【裁判全文】
臺灣高雄地方法院刑事判決                        八十七年度訴字第二七一四號
    公  訴  人  臺灣高雄地方法院檢察署檢察官
    被      告  庚○○
    被      告  丙○○
    被      告  丁○
右列被告等因違反水土保持法等案件，經檢察官提起公訴（八十七年度偵字第九四七
八號），本院判決如左：
    主  文
庚○○、丙○○、丁○共同違反採取土石行為，未先擬具水土保持計畫，致生水土流
失，各處有期徒刑參年陸月。
    事  實
一、庚○○、丙○○、丁○明知坐落高雄縣美濃鎮○○段六五九、六六０地號之土地
    二筆，原係戊○○○先夫曾周永所有，且向高雄縣梓官鄉漁會（以下簡稱梓官鄉
    漁會）設定最高限額抵押權新台幣（下同）二千四百萬元，繼由其子女曾佳泉、
    曾慧真繼承，因無法清償債務，將受強制執行，且該等土地為舊河床砂礫地質之
    一般農業區農牧用地，如欲採取土石等使用行為，其水土保持義務人即使用人應
    先擬具水土保持計畫，送請主管機關核定，竟無視該規定，且共同基於意圖為自
    己不法利益之犯意聯絡，由丁○介紹戊○○○與丙○○認識，丙○○再介紹庚○○承買，三人向戊○○○佯稱：願以二千四百萬元承買，以免土地遭梓官鄉漁會
    拍賣後尚不足清償，仍須由繼承人承擔被繼承人之債務云云，致戊○○○陷於錯
    誤，於民國八十六年十月二十九日，由庚○○出面與戊○○○訂立不動產買賣契
    約書，雙方約定：承買人先付現款三百二十一萬元，供戊○○○交付梓官鄉漁會
    先清償部分債務，餘款即由庚○○承擔曾周永之前述二千四百萬元中之二千一百
    萬元之債務。庚○○乃依約先給付一百五十萬元，繼於同年十一月十七日另給付
    一百七十一萬元，上開款項均直接交付梓官鄉漁會以清償部分抵押借款債務。而
    庚○○、丙○○、丁○則趁上開土地二筆尚未辦妥移轉所有權手續之機會，三人
    基於共同之犯意聯絡，未經申請有關單位之許可，將上開土地二筆上得挖採之砂
    石出售予不知情之乙○○牟利，乙○○遂於簽約翌日即八十六年十月三十日起，
    基於單一犯意，持續雇用不知情之挖土機，採挖前開土地二筆之砂石多次，挖鑿
    之面積為一點六七三六公頃，深度達二十公尺，致該等土地已完全變更地形，形
    成一大坑洞，而該坑洞遇雨積水，易造成民眾失足溺斃，附近土石遇水鬆軟即加
    速崩塌，致生水土流失。嗣於八十七年一月二日，戊○○○因庚○○仍未辦理承
    擔向梓官鄉漁會抵押借款之所餘債務，亦不辦理土地過戶，戊○○○乃又前往查
    看前開土地二筆之現狀，發覺乙○○仍繼續挖採土石，經戊○○○報警後質問，
    乙○○表示應找丁○處理，迨戊○○○找至丁○，丁○竟藉口法令限制，拒不辦
    理土地所有權移轉登記，戊○○○乃向丁○表示未過戶前，不得繼續挖採土石，
    詎前開土地二筆仍繼續遭挖採，嗣於八十七年一月二十日，經高雄縣政府派員會
    同有關單位人員查獲，而由高雄縣政府科處罰鍰三十萬元，並限於八十七年三月
    九日前回填。詎庚○○、丙○○、丁○仍不予理會，迄本院審結前，以前開土地
    二筆未繳遺產稅之理由搪塞，仍未辦理過戶，致前開已遭挖掘之土地二筆遭梓官
    鄉漁會查封拍賣。
二、案經戊○○○訴由台灣高雄地方法院檢察署檢察官偵查起訴。
    理  由
一、訊據被告庚○○、丙○○、丁○均矢口否認有何詐欺、違反水土保持法之犯行，
    被告庚○○辯稱：伊只是系爭土地二筆買賣之人頭買受人，系爭土地二筆之買賣
    ，係丁○邀伊出面購買，丁○並給付二十萬元予伊，買賣價金係由丁○出資，至
    於後來為何未能辦理過戶，伊並不知情，且伊不知買受系爭土地二筆係為採取砂
    石而後牟利之用云云，被告丙○○、丁○均辯稱：伊等僅係擔任介紹人，本件土
    地及其上砂石之買賣細節伊等不知情云云。被告丁○另辯以：本件砂石之買賣，
    係由庚○○出面云云。
二、經查：
（一）右揭事實，迭據告訴人戊○○○指訴綦詳，並有不動產買賣契約書一紙、存證
      信函一份附卷可稽。而高雄縣政府曾派員於八十七年一月二十日會同有關單位
      人員實地勘查上開二筆土地，發現有未依土石採取規則之規定申請許可，擅自
      採取土石之情事，而經高雄縣政府對土地所有人曾佳泉、曾慧貞科處以罰鍰新
      台幣三十萬元一情，亦有告訴人於偵查中所提出之違反水土保持法高雄縣政府
      行政罰鍰裁決書一紙附卷可稽。
（二）證人乙○○於本院調查程序中結證稱：（訊以：何人請你去那邊運砂石？）我
      是向「耀國」（客家語發音，即庚○○）的人買砂石，才雇用己○○等人去運
      砂石；（訊以：八十六年十月三十日有無去向一位丙○○買砂石，在場是否有
      位曾太太？）我只見過曾太太二次面；（訊以：除了「耀國」的人外，還有誰
      與你接洽？）總共有三個人；（訊以：其中有無一位「丁○」的人？）我是向
      丁○他們買的。當初我去接洽時，有「耀國」的人、丁○、丙○○；（訊以：
      買砂石直接找誰接洽？）叫「耀國」的人，接洽後，就是去找丁○談論買賣細
      節；（訊以：有無與丙○○談過買賣？）在丁○家，在丙○○家他只是請我去
      吃飯。在丁○家談買賣一次，丙○○也在場；（訊以：錢交給誰？）叫「耀國
      」的人；（訊以：買賣過程見過幾個人？）「耀國」、丁○、丙○○等語，是
      本件系爭土地二筆上之砂石，係由被告庚○○、丙○○、丁○共同出售予證人
      乙○○。是被告三人辯以對於系爭土地二筆其上砂石之買賣一事不知情，且互
      相推諉，不足採信。
（三）本件系爭土地二筆約定之買賣總價款為二千四百萬元，被告三人僅陸續給付現
款共三百二十一萬元予告訴人，祇達該筆總價款之八分之一，且於雙方簽訂系
      爭土地買賣合約之翌日，尚未辦理系爭土地所有權移轉登記，即將其上之土石
      販售他人，任由他人雇用挖土機挖取，又不依約承擔告訴人之夫向梓官鄉農會
      所餘之二千一百萬元抵押借款債務，亦拒不辦理系爭土地二筆之所有權移轉登
      記，繳付利息，使梓官鄉農會以未能按期清償為由向法院聲請拍賣抵押物，截
      至本院審理期間，亦尚未與告訴人洽談應如何處理善後，顯見被告三人向告訴
      人購買系爭土地二筆時，係以先給付小額之部分買賣總價款之詐術方法，使告
      訴人陷於錯誤，同意渠等得在尚未取得該等土地之所有權前使用該等土地，以
      達販售該等土地之砂石牟取暴利之目的，嗣又以諸多不合理之理由搪塞告訴人
      ，拒絕繼續辦理所有權移轉登記，及按月繳付利息，足認被告三人有詐欺之故
      意，至為灼然。
（四）本院於八十八年一月六日上午十時三十分許，會同高雄縣政府農業局水土保持
      課及地政人員履勘上開土地二筆，發現開採深度嚴重，已變更地形，致生水土
      流失，開採面積為一點六七三六公頃，深度達二十公尺，此有勘驗筆錄、照片
      四張及高雄縣美濃地政事務所土地複丈成果圖在卷可按。
（五）綜上所述，被告三人所辯，顯係事後卸責之詞，要難採信，其等詐欺及違反水
      土保持法之犯行，洵堪認定。本件事證既明，被告丁○聲請傳喚證人甲○○、
      劉紹熙、鍾玉昌，核無必要，爰不予傳訊，附此敘明。
三、核被告三人所為，均係犯刑法第三百三十九條第二項之詐欺得利罪及水土保持法
    第三十三條第三項之採取土石，未先擬具水土保持計畫，致生水土流失罪。被告
    三人間，有犯意聯絡及行為分擔，為共同正犯。被告三人就上開擅自採取土石行
    為，時間緊接，係基於一個擅自採取土石之犯罪決意，於同一地點、密接之時間
    為之，為接續犯，應以一罪論。被告三人所犯之上開二罪有方法結果之牽連關係
    ，為牽連犯，應依刑法第五十五條之規定，論以情節較重之水土保持法第三十二
    條第一項之罪。爰審酌被告三人貪圖私利，先以低價之部分總價款，獲得告訴人
    所有之農牧地使用權，再於該農牧地採取砂石，其挖掘面積甚廣，數量甚鉅，嚴
    重影響水土保持，易生水患，造成民眾之鉅大損失，又藉口拒不辦理所有權移轉
    登記及給付尾款，犯後復否認犯行，並無悔意等一切情狀，分別量處如主文所示
    之刑，以資懲儆。
據上論斷，應依刑事訴訟法第二百九十九條第一項前段，水土保持法第三十三條第三
項，刑法第十一條前段、第二十八條、第三百三十九條第二項、第五十五條，判決如
主文。
本案經檢察官林永富到庭執行職務。
中      華      民      國    八十九    年      四      月    二十一    日
                                  臺灣高雄地方法院刑事第七庭
                                      法  官  何  悅  芳
右正本證明與原本無異。
如不服本判決，應於判決送達後十日內，向本院提出上訴狀。
                                      書記官  吳  良  美
中      華      民      國    八十九    年      四      月    二十一    日
附錄本判決論罪之法條：
水土保持法第三十三條第三項
  第一項第二款情形，致生水土流失或毀損水土保持之處理與維護設施者，處六月以
  上五年以下有期徒刑，得併科新臺幣六十萬元以下罰金；因而致人於死者，處三年
  以上十年以下有期徒刑，得併科新臺幣八十萬元以下罰金；致重傷者，處一年以上
  七年以下有期徒刑，得併科新臺幣六十萬元以下罰金。
刑法第三百三十九條第二項
  以前項方法得財產上不法之利益或使第三人得之者亦同。


司法院資訊處製作；財團法人民間司法改革基金會備份。
